【裁判字號】    91,易,2149
【裁判日期】    920820
【裁判案由】    違反商標法
【裁判全文】
臺灣高雄地方法院刑事判決                        九十一年度易字第二一四九號
    公  訴  人  臺灣高雄地方法院檢察署檢察官
    被      告  甲○○
右列被告因違反商標法案件，經檢察官提起公訴（九十一年度偵字第六三九號），本
院判決如左：
    主  文
甲○○無罪。
    理  由
一、公訴意旨略以：被告甲○○明知「ＥＰＳＯＮ」之商標圖樣，係日商精工愛普生
    公司向我國經濟部智慧財產局申請註冊登記，取得商標專用權，並授權予告訴人
    臺灣愛普生科技股份有限公司使用，指定使用於印表機、文字處理機及影印機用
    之油墨、匣式油墨、碳粉、匣式碳粉等類商品上，且為相關大眾所共知之商標圖
    樣，迄仍在專用期間內，任何人未經該等商標專用權人之同意或授權，不得於同
    一商品，使用相同於此等註冊商標之商品，或將此商品輸入或輸出。被告亦明知
    其於民國九十年十二月十二日，在高雄市○○區○○街，以每只新臺幣（下同）
    三百五十元至四百元代價，向自稱「蔡先生」之不詳姓名年籍成年男子購得約二
    十餘只標示有「ＥＰＳＯＮ」商標圖樣之墨水匣（下稱本件墨水匣），係由某姓
    名、年籍、人數均不詳者所製造，意圖欺騙他人，於商標專用權人指定使用之同
    一商品使用相同於商標專用權人註冊商標之圖樣，竟基於概括犯意，自九十年十
    二月十二日起，在高雄市○○區○○路鼎山夜市內擺設攤位，連續販賣與不特定
    人，迄同月十九日止，為警在上址當場查獲，並扣得仿冒之「ＥＰＳＯＮ」墨水
    匣二十三只，因認被告涉有違反商標法第六十三條販賣仿冒商標商品罪嫌。
二、按犯罪事實應依證據認定之，無證據不得推定其犯罪事實；又不能證明被告犯罪
    者，應諭知無罪之判決，刑事訴訟法第一百五十四條、第三百零一條第一項分別
    定有明文。次按認定不利於被告之事實，須依積極證據苟積極證據不足為不利於
    被告事實之認定時，即應為有利於被告之認定，更不必有何有利之證據；且事實
    之認定，應憑證據，如未能發現相當證據，或證據不足以證明，自不能以推測或
    擬制之方法，以為裁判基礎，最高法院三十年上字第八一六號、四十年臺上字第
    八六號分別著有判例可資參照。再按認定犯罪事實所憑之證據，雖不以直接證據
    為限，間接證據亦包括在內；然而無論直接或間接證據，其為訴訟上之證明，須
    於通常一般之人均不致有所懷疑，而得確信其為真實之程度者，始得據為有罪之
    認定，倘其證明尚未達到此一程度，而有合理之懷疑存在時，而無從使事實審法
    院得有罪之確信時，即應由法院為諭知被告無罪之判決。亦即若證據資料在經驗
    科學上或論理法則上尚有對被告較為有利之存疑，而無從依其他客觀方法排除此
    項合理之可疑，即不得以此資料作為斷罪之基礎，且刑事訴訟制度受「倘有懷疑
    ，即從被告之利益為解釋」、「被告應被推定為無罪」之原則所支配，故得為訴
    訟上之證明者，無論為直接或間接證據，須客觀上於一般人均不致有所懷疑而達
    於確信之程度者，始可據為有罪之認定，倘其證明尚未達於「確信」之程度，而
    有合理可疑存在時，即難據以為被告不利認定，換言之，在法律判斷上，即不能
    為被告有罪之認定。復按商標法第六十三條之成立，須明知為於同一商品或類似
    商品，使用相同或近似於他人註冊商標圖樣之商品而販賣，即係以「明知」為「
    仿冒商標之商品」而販賣者，始足當之。
三、本件公訴意旨認被告甲○○涉有違反商標法之犯行，無非係以右揭犯罪事實業據
    告訴代理人吳文淑律師之指訴綦詳，且有聲明書一紙、鑑定圖片一紙、現場照片
    七幀、商標註冊證八份、經濟部智慧財產局函八份及扣案之右開墨水匣二十三只
    扣案，及被告從事墨水匣之販賣，以每只低於市價至少五十元之低價購入與市價
    顯不相當之商品，並事先未查明所購入商品之來源，事後又無法與進貨之右開自
    稱「蔡先生」之不詳姓名年籍成年男子取得聯繫，以確保商品之品質及減少商品
    瑕疵之風險，顯與常情有悖，自無不知所販賣之墨水匣為仿冒商標商品之理，為
    其論罪之依據。訊據被告甲○○固坦承有於右揭時、地，向自稱「蔡先生」之不
    詳姓名年籍成年男子購入本件扣案之墨水匣販賣與不特定人之事實，惟堅決否認
    有何違反商標法之犯行，辯稱：從事販售墨水匣僅二月餘，平日主要係販售副廠
    之墨水匣，因正廠之墨水匣利潤較少，只擺放少許搭配販售，以供有意購買正廠
    之顧客，該名蔡先生出售本件墨水匣時，有留下聯絡電話，並稱所售墨水匣均係
    倒店貨及水貨，若購後商品有問題可更換，向蔡先生購買的數量不多，只買需要
    的型號，且每只均有拆開外包裝盒來看，認為均無問題，加上包裝完整，以為是
    真品，告訴人出產的商品包裝多樣、價格混亂，一般經銷商亦無法判辨真偽，確
    實不知道本件墨水匣是仿冒品等語。
四、經查，日商精工愛普生公司於八十九年間向經濟部智慧財產局申請註冊後，就商
    標圖樣「ＥＰＳＯＮ」依商標法取得商標專用權，其專用期間並自八十九年十一
    月十六日起至九十六年三月三十一日止，指定使用商品為商標法施行細則第四十
    九條第九類之電腦印表機、文字處理機、傳真機及影印機用之墨水匣及碳粉匣等
    商品，並授權予告訴人使用，有中華民國商標註冊證在卷可稽，且本件扣案之二
    十三只墨水匣確係仿冒商品乙節，亦經告訴代理人吳文淑律師以該墨水匣上「Ｅ
    ＰＳＯＮ」商標圖樣為整片製作與原廠產品之點狀雷射製成不符等語指訴綦詳外
    ，並經國立中興大學以主要部分觀察法、通體觀察法及易時易地隔離觀察法鑑定
    結果，認扣案商品有與原廠產品之「ＥＰＳＯＮ」商標圖樣皆使用於同一商品上
    ，其文字、圖案主要部分近似，且包裝整體外觀亦近似，若依一般人之觀察力，
    以消費者之先前印象，無法分辨其不同，將造成消費者混淆等情明確，有該鑑定
    報告書一份附卷可佐，而認扣案墨水匣應為商標法第六十二條第一款之仿冒他人
    註冊商標圖案商品無訛，惟縱認本件墨水匣確均屬仿冒商標之商品，然能否遽而
    推認被告主觀上即有明知所販賣之墨水匣係仿冒商標商品之犯意存在，實值商榷
    ；況上開二者之差異，需以放大鏡鑑識始能辨別真偽，若僅以目測觀之，尚無從
    由其包裝外型判辨真偽，此為告訴代理人吳文淑律師於偵訊時陳述明確，且該鑑
    定之國立中興大學亦認依一般人之觀察力，以消費者之先前印象，無法分辨其不
    同在卷，而告訴人前開註冊商標指定使用於電腦印表機、文字處理機、傳真機及
    影印機用之油墨、碳粉、墨水、油墨帶及匣式油墨帶等眾多，此亦有該商標註冊
    證在卷可參，則以被告僅販售墨水匣二月餘，並以販售非「ＥＰＳＯＮ」商標圖
    樣之副廠正版墨水匣為主之經歷，對告訴人原廠生產之標示有「ＥＰＳＯＮ」商
    標圖樣之墨水匣，尚難認有高於一般消費大眾之辨識能力亦屬合理之推論。再者
    市面商品售價高低，乃取決於販售者訂價使然，而商品售價高低常因業者追求利
    潤多寡及資金之週轉，致相同商品會有不同售價情況產生，且此種情形並不因批
    發或零售而有所不同，故凡販售業者莫不希冀以最低之成本，賺取最大之利潤為
    目的，故倘逕以售價或進價高之商品與售價或進價低之商品相較，為推斷是否明
  知為仿冒商標商品之標準，顯與商場競爭常情不合；況市場上真品因販售商家倒
    閉而賤售或屬真品平行輸入之水貨，販售價格低於一般市價，亦屬常見，是在被
    告一一檢示後，仍未發現有何問題之情形下，而僅以低於進價五十元之價格向該
    名蔡姓男子購入其所欠缺之墨水匣以販售，亦難認其辯解有何矛盾之處；另苟若
    被告確係明知該蔡姓男子所售之墨水匣確屬仿冒品，而意圖販賣以牟利，衡情亦
    應大量進貨，以求獲取高額之利潤，又豈會只購入少量其需要型號之理，是其辯
    稱不知仿冒品等語，尚非子虛，應可採信。綜上所述，公訴人所舉之證據顯不足
    以證明被告有違反商標法第六十三條之明知犯意，此外，本院復查無其他積極證
    據足資證明被告確有公訴人所指之犯行，揆諸首揭說明，既不能證明被告犯罪，
    依法自應為無罪之諭知。據上論斷，應依刑事訴訟法第三百零一條第一項，判決
    如主文。本案經檢察官劉河山到庭執行職務。
中      華      民      國    九十二    年      八      月     二十     日
                                  臺灣高雄地方法院刑事第二庭
                                      法    官  柯彩燕
右正本證明與原本無異。
如不服本判決，應於判決送達後十日內，向本院提出上訴狀。
                                書記官    楊真芬
中    華    民    國      九十二      年      八      月      二十五    日


司法院資訊處製作；財團法人民間司法改革基金會備份。
